臺灣基隆地方法院刑事判決　　　　　　　 96年度易字第456號
公　訴　人　臺灣基隆地方法院檢察署檢察官
被　　　告　甲○○
　　　　　　　　　　（現羈押在臺灣基隆看守所）
上列被告因違反毒品危害防制條例案件，經檢察官提起公訴（96
年度毒偵字第1333號），被告並於準備程序進行中為有罪之陳述
，本院乃裁定以簡式審判程序進行審理，並判決如下：
    主  文
甲○○施用第二級毒品，累犯，處有期徒刑陸月，如易科罰金，
以新臺幣壹仟元折算壹日。
    事  實
一、甲○○前因初犯、二犯施用毒品案件，經觀察、勒戒後，認
    均無繼續施用毒品之傾向，分別於民國87年11月27日、88年
    2 月4 日經釋放出所，並由臺灣基隆地方法院檢察署檢察官
    於87年11月16日，以87年度偵字第5077號為不起訴處分確定
    ；於88年1 月31日，以88年度偵字第487 號為不起訴處分確
    定。又三犯、四犯施用毒品案件，經法院裁定強制戒治（俟
    89年10月4 日始因停止戒治而經釋放出所，90年3 月20日管
    束期滿未經撤銷，致完成其本次毒癮戒斷療程），並由臺灣
    基隆地方法院檢察署檢察官先就其三犯部分聲請逕以簡易判
    決處刑，經本院於89年5 月31日，以89年度基簡字第236 號
    判決有期徒刑六月確定；再就其四犯部分提起公訴，經本院
    於90年4 月9 日，以89年度訴字第800 號判決有期徒刑八月
    、八月，應執行有期徒刑一年二月確定。嗣其三犯、四犯施
    用毒品案件經判處之上開罪刑，經合併計算執行期間，90年
    8 月27日發監執行、92年3 月6 日假釋出監，92年3 月21日
    假釋期滿未經撤銷，其未執行之刑，以已執行論。乃再五犯
    施用毒品案件，由臺灣基隆地方法院檢察署檢察官提起公訴
    ，經臺灣高等法院於93年10月13日，以93年度上易字第1573
    號判決有期徒刑一年確定；又六犯施用毒品案件，由臺灣基
    隆地方法院檢察署檢察官提起公訴，經本院於94年1 月10日
    ，以94年度基簡字第16號判決有期徒刑五月確定。嗣其五犯
    、六犯施用毒品案件經判處之上開罪刑，再經合併計算執行
    期間，93年12月29日發監執行、95年5 月4 日執行完畢。其
    後復七犯施用毒品案件，由臺灣基隆地方法院檢察署檢察官
    聲請逕以簡易判決處刑，經本院於96年4 月26日，以96年度
    簡上字第25號判決有期徒刑六月確定（惟迄未執行，此部分
    尚不構成累犯）。甲○○猶不思戒除毒癮，復基於施用第二
    級毒品安非他命類（安非他命暨甲基安非他命）之犯意，於
    96年5 月15日凌晨零時，在基隆市○○街32巷1 弄20號其住
    處，將安非他命類置放在自行組裝之玻璃球吸食器內燒烤使
    生霧化白煙再以口鼻吸食，藉以施用第二級毒品安非他命類
    。嗣為警於96年5 月16日上午10時，因另案查獲，經採其尿
    液送驗，結果呈安非他命暨甲基安非他命陽性反應，始悉上
    情。
二、案經基隆市警察局第四分局移送臺灣基隆地方法院檢察署檢
    察官偵查起訴。
    理  由
壹、程序事項
一、查刑事訴訟法第二百八十四條之一：「除簡式審判程序、簡
    易程序及第三百七十六條第一款、第二款所列之罪之案件外
    ，第一審應行合議審判。」業於本案繫屬（96年8 月15日）
    以前經公布施行。兼以本案起訴罪名，核與刑事訴訟法第三
    百七十六條第一款、第二款之規定相符，是其當有首開規定
    之適用，即其法院組織應為獨任審判無誤。
二、次查，本案被告甲○○所犯者，非為死刑、無期徒刑、最輕
    本刑為三年以上有期徒刑之罪或高等法院管轄之第一審案件
    ；兼以被告業於準備程序進行中，就被訴事實為有罪之陳述
    ，本院乃告知其簡式審判程序之旨，並於聽取公訴人及被告
    之意見後，依刑事訴訟法第二百七十三條之一第一項規定，
    裁定改行簡式審判程序。準此，本案當亦有刑事訴訟法第一
    百五十九條第二項前段，「不受傳聞證據法則拘束」之例外
    性規定之適用。
貳、實體事項
一、前揭事實業據被告甲○○於本院審理時坦承在卷；且被告為
    警查獲後所採集之尿液檢體，經基隆市警察局第四分局送請
    臺灣尖端先進生技醫藥股份有限公司以氣相層析質譜儀法為
    確認檢驗，呈安非他命暨甲基安非他命陽性反應，此亦有臺
    灣尖端先進生技醫藥股份有限公司96年5 月3 日濫用藥物檢
    驗報告暨基隆市警察局第四分局偵辦毒品案件尿液檢體對照
    表各1 件在卷可憑；參之以酵素免疫分析或薄層定性分析等
    方式為初步篩檢者，檢驗結果雖有相當程度偽陽性之可能，
    然以氣（液）相層析、質譜分析之儀器為交叉確認者，檢驗
    結果出現偽陽性之機率則極低，因而具有公信力，核足為對
    涉嫌人不利之認定；暨安非他命類經口服投與後，70% 約於
    24小時以內自尿液中排出，90% 則於96小時以內自尿液中排
    出，是實務目前固衡常以尿液檢測判斷受驗者曾否施用毒品
    ，惟鑑於國內現階段針對尿液所檢測者，僅為該尿液是否呈
    安非他命類陽性反應而已，至其實際投與量之多寡，則每因
    安非他命之檢出與個人投與方式、投與量、體質、採尿時間
    ，乃至檢驗儀器之精密度等諸多因素息息相關，而無從憑以
    精確推斷，遑論進而據以回推（自受驗者採集尿液之時間回
    推）其精確之投與時間。然則，自受驗者口服投與後所得檢
    測出安非他命之通常時間推斷，其投與時間距離其採尿時間
    最長可能不會超過4 日。此復曾經行政院衛生署藥物食品檢
    驗局以81年2 月8 日（）藥檢壹字第001156號函釋在案。
    勾稽以觀，足見被告於本院審理時之任意性自白，與事實相
    符，堪可採信。再者，被告前因初犯、二犯施用毒品案件，
    經觀察、勒戒後，認均無繼續施用毒品之傾向，分別於87年
    11月27日、88年2 月4 日經釋放出所，並由臺灣基隆地方法
    院檢察署檢察官於87年11月16日，以87年度偵字第5077號為
    不起訴處分確定；於88年1 月31日，以88年度偵字第487 號
    為不起訴處分確定。又三犯、四犯施用毒品案件，經法院裁
    定強制戒治（俟89年10月4 日始因停止戒治而經釋放出所，
    90年3 月20日管束期滿未經撤銷，致完成其本次毒癮戒斷療
    程），並由臺灣基隆地方法院檢察署檢察官先就其三犯部分
    聲請逕以簡易判決處刑，經本院於89年5 月31日，以89年度
    基簡字第236 號判決有期徒刑六月確定（已執畢，詳前述）
    ；再就其四犯部分提起公訴，經本院於90年4 月9 日，以89
    年度訴字第800 號判決有期徒刑八月、八月，應執行有期徒
    刑一年二月確定（已執畢，詳前述）。繼而五犯施用毒品案
    件，由臺灣基隆地方法院檢察署檢察官提起公訴，經臺灣高
    等法院於93年10月13日，以93年度上易字第1573號判決有期
    徒刑一年確定（已執畢，詳前述）；又六犯施用毒品案件，
    由臺灣基隆地方法院檢察署檢察官提起公訴，經本院於94年
    1 月10日，以94年度基簡字第16號判決有期徒刑五月確定（
    已執畢，詳前述）；復七犯施用毒品案件，由臺灣基隆地方
    法院檢察署檢察官聲請逕以簡易判決處刑，經本院於96年4
    月26日，以96年度簡上字第25號判決有期徒刑六月確定（惟
    迄未執行）。觀諸卷附之臺灣高等法院被告前案紀錄表、前
    揭不起訴處分書、刑事判決所載內容自明。從而，本案事證
    明確，被告於初犯施用毒品案件之五年以內，再犯施用毒品
    之犯行，堪可認定，應依法論科。
二、論罪科刑：
  (一)查海洛因、安非他命類分別係毒品危害防制條例所列管之第
    一級、第二級毒品，此為該條例第二條第二項第一款、第二
    款所明定。按犯毒品危害防制條例第十條之罪（施用毒品罪
    ）者，檢察官應聲請法院裁定，令被告入勒戒處所觀察、勒
    戒，經勒戒處所陳報，認受觀察、勒戒人無繼續施用毒品傾
    向者，應即釋放，並為不起訴之處分；認有繼續施用毒品傾
    向者，即應聲請法院裁定令入戒治處所強制戒治，俟強制戒
    治期滿釋放，再為不起訴之處分。惟依上揭規定觀察勒戒或
    強制戒治執行完畢釋放後，五年內再犯毒品危害防制條例第
    十條之罪（施用毒品罪）者，檢察官即應依法追訴，毒品危
    害防制條例第二十條第一項、第二項、第二十三條第二項分
    別定有明文。
  (二)核被告於初犯施用毒品案件以後之五年以內，再犯施用第二
    級毒品安非他命類之行為，係犯毒品危害防制條例第十條第
    二項之施用第二級毒品罪。被告持有第二級毒品安非他命類
    之低度行為，應為施用第二級毒品之高度行為所吸收，不另
    論罪。
  (三)查起訴書雖誤繕被告施用毒品之時間，然此業據蒞庭檢察官
    於未變動其社會基本事實同一性之前提下，當庭更正如本判
    決事實欄之所載，此有本院審判筆錄在卷可稽；核此更正範
    圍，亦無礙於原起訴所特定之事實。本於檢察一體之原則，
    本院當以蒞庭檢察官所到庭更正者，為起訴所指之犯罪時間
    。
  (四)查被告曾有如前所述之犯罪科刑及刑之執行情形，此有臺灣
    高等法院被告前案紀錄表在卷可稽，其於有期徒刑執行完畢
    後，五年以內，故意再犯本起最重本刑有期徒刑以上之罪，
    為累犯，應依刑法第四十七條第一項規定，加重其刑。
  (五)本院審酌被告犯罪之動機、吸食頻率、曾有施用毒品之前科
    仍不知戒除，惟慮及其犯後坦承犯行、所犯乃戕害自己身心
    健康，尚未危及他人等一切情狀，量處如主文所示之刑，併
    諭知易科罰金之折算標準。
  (六)末以，犯罪在96年4 月24日以前，且所犯復非「中華民國九
    十六年罪犯減刑條例第三條第一項所列各罪且經宣告死刑、
    無期徒刑或逾有期徒刑一年六月之刑」者，方得適用中華民
    國九十六年罪犯減刑條例第二條第一項第三款減其刑期或金
    額二分之一。茲本案被告犯罪時間既在96年5 月15日（施用
    第二級毒品），則其當與旨揭減刑要件不符，而無從邀此減
    刑之寬典。從而，本案自不在應適用中華民國九十六年罪犯
    減刑條例第七條、第二條第一項第三款而併予減刑之列。附
    此敘明。
據上論斷，應依刑事訴訟法第二百八十四條之一、第二百七十三
條之一第一項、第二百九十九條第一項前段，毒品危害防制條例
第二十三條第二項、第十條第二項，刑法第十一條前段、第四十
七條第一項、第四十一條第一項前段，判決如主文。
本案經檢察官林明志到庭執行職務。
中　　華　　民　　國　　96　　年　　8 　　月　　31　　日
                  刑事第二庭法  官  王慧惠
以上正本證明與原本無異。
如不服本判決應於收受本判決後10日內向本院提出上訴書狀，其
未敘述上訴理由者，並得於提起上訴後10日內向本院補提理由書
狀（均須按他造當事人之人數附繕本）「切勿逕送上級法院」。
中　　華　　民　　國　　96　　年　　8 　　月　　31　　日
                            書記官  王一芳
附錄論罪法條：
毒品危害防制條例第10條第2項
施用第二級毒品者，處 3 年以下有期徒刑。
